【裁判字號】    97,上訴,5397
【裁判日期】    980617
【裁判案由】    偽造文書
【裁判全文】
臺灣高等法院刑事判決                97年度上訴字第5397號
上  訴  人
即  被  告  甲○○
選任辯護人  丁俊文律師
上列上訴人即被告因偽造文書案件，不服臺灣臺北地方法院97年
度訴字第1452號，中華民國97年10月7日第一審判決（起訴案號
：臺灣臺北地方法院檢察署96年度偵字第18793號），提起上訴
，本院判決如下：
    主  文
上訴駁回。
甲○○緩刑貳年。
    事  實
一、甲○○係群曜企業股份有限公司（下稱群曜公司）之公司負
    責人，乙○○原係群曜公司之監察人，甲○○因群曜公司之
    資金需求，於民國八十八年九月間，以私人名義向華南商業
    銀行忠興分行（下稱華南銀行）貸款新臺幣（下同）一千萬
    元，並商請乙○○擔任連帶保證人。嗣乙○○於九十年一月
    十六日，因故辭去群曜公司監察人之職務，並向甲○○表示
    不欲繼續擔任群曜公司相關貸款之保證人，請求甲○○將由
    其擔任保證人之部分均予以變更，惟因甲○○未能尋得信用
    狀況適宜之人，故針對上開一千萬元之貸款部分，華南銀行
    並未同意變更連帶保證人。嗣上開貸款經歷次展期後，借款
    期限於九十五年九月間屆至，尚有約本金三百八十萬元未清
    償，且因實際借款期間已超過一年，須變更放款科目為中期
    放款，故甲○○乃於九十五年十月三十一日與華南銀行重新
    簽立借據一份（借款期間自九十五年十月三十一日至一百零
    二年九月二十日止，借款金額三百七十八萬元），詎甲○○
    為求展期順利，明知其並未取得乙○○之同意，竟基於行使
    偽造私文書之犯意，在上開借據簽定後之某日，在不詳地點
    ，指示不知情之群曜公司某女性成年員工在上開借據之「連
    帶保證人」欄內，填寫乙○○住址、國民身分證統一編號，
    並偽簽「乙○○」之署名一枚後，由甲○○持乙○○之前擔
    任群曜公司股東所遺留於群曜公司之印章盜蓋於其上，以偽
    造完成乙○○表示同意擔任借款金額三百七十八萬元貸款之
    連帶保證人意思表示之借據私文書後，即持之交付予華南銀
    行承辦人員而行使之，足以生損害於乙○○及華南銀行。嗣
    因群曜公司財務困難，無力清償前向第一商業銀行復興分行
    所借貸之款項，曾任該筆借款連帶保證人之乙○○遂於九十
    五年十二月十三日接獲上開銀行之還款催告，經乙○○向往
    來銀行全面清查資料後，始知上情。
二、案經乙○○訴由臺北市政府警察局大安分局報請臺灣臺北地
    方法院檢察署檢察官偵查起訴。
    理  由
一、本件被告甲○○所犯係死刑、無期徒刑或最輕本刑為三年以
    上有期徒刑以外之罪，亦非高等法院管轄第一審案件，其就
    被訴事實為有罪之陳述，經本院告知簡式審判程序之旨，並
    聽取檢察官、被告及辯護人之意見後，裁定進行簡式審判程
    序，合先敘明。
二、上揭事實，業據被告甲○○於本院審理時坦承不諱（見本院
    九十八年四月七日準備程序筆錄、同年五月六日審判筆錄）
    ，並經告訴人乙○○於原審審理時證述無訛（見原審九十七
    年九月九日審判筆錄），復據證人蔡素蘭於偵查時具結證稱
    ：告訴人辭去群曜公司之監察人時，請伊通知群曜公司終止
    他的連帶保證，伊有發函給群曜公司表示辭去監察人，並告
    知群曜公司財務人員馮淑娟終止告訴人之連帶保證等語綦詳
    （見九十六年度他字第一七四六號卷第六十二頁至六十四頁
    ）。且有華南銀行華忠興字第０九六０二一六號函、０九六
    ０一三四號函及函附之授信申請書、展期申請書、借據、授
    信申請書、票據明細表、華南商業銀行放款交易明細查詢單
    及群曜公司九十年股東會臨時會議事錄等件附卷可稽（見同
    上他字卷第八之一頁、第四十七頁至五十四頁、第八十二頁
    至八十六頁）。綜上，足認被告於本院審理時之任意性自白
    核與事實相符。被告明知冒用告訴人名義，於九十五年十月
    三十一日之借據上簽名蓋章表明由告訴人擔任連帶保證人之
    意思，並將該偽造連帶保證人之借據交付華南銀行承辦人員
    而行使之，使得華南銀行就系爭債務之可受擔保性為錯誤之
    評估，並使告訴人有因此而受華南銀行追償債務之虞，故被
    告所為，自足以生損害於華南銀行與告訴人。本件事證明確
    ，被告犯行洵堪認定。
三、核被告所為，係犯刑法第二百十六條、第二百十條之行使偽
    造私文書罪，其盜蓋印文、偽造署押之行為，為偽造私文書
    之部分行為，其偽造私文書之低度行為，復為行使之高度行
    為所吸收，均不另論罪。又被告利用不知情之群曜公司某成
    年女性員工偽造告訴人署名，係屬間接正犯。原審以被告罪
    證明確，適用刑法第二百十六條、第二百十條、第四十一條
    第一項前段，中華民國九十六年罪犯減刑條例第二條第一項
    第三款、第七條、第九條等規定，並審酌被告犯罪之動機、
    目的、手段、所生之損害、所得利益及犯後態度等一切情狀
    ，量處有期徒刑六月，並依中華民國九十六年罪犯減刑條例
    規定依法減為有期徒刑三月，並諭知易科罰金之折算標準，
    又以扣案之前開九十五年十月三十一日借據上「連帶保證人
    」欄偽造之「乙○○」署押一枚，依刑法第二百十九條規定
    宣告沒收，經核採證認事用法俱無不當，量刑亦屬適當。被
    告上訴意旨，指稱已向華南銀行辦妥免除告訴人之連帶保證
    責任，請求撤銷改判云云，自無理由，應予駁回。末查被告
    前未曾受有期徒刑以上刑之宣告，有本院被告全國前案紀錄
    表在卷可按，念其因一時失慮，致罹本罪，且於本院審理時
    ，已向華南銀行辦妥改由其配偶提供不動產擔任保證人，並
    免除告訴人之連帶保證責任（見本院九十八年四月七日準備
    程序筆錄），其經此科刑之宣告，自當知所警惕，而無再犯
    之虞，本院綜核各情，認其所受宣告之刑以暫不執行為適當
    ，爰併宣告緩刑二年，以啟自新。
據上論斷，應依刑事訴訟法第三百六十八條、第三百六十四條、
第二百七十三條之一第一項，刑法第七十四條第一項第一款，判
決如主文。
本案經檢察官侯寬仁到庭執行職務。
中    華    民    國    98    年    6     月    17    日
                  刑事第二十一庭審判長法  官  蘇隆惠
                                      法  官  許永煌
                                      法  官  曾家貽
以上正本證明與原本無異。
如不服本判決，應於收受送達後10日內向本院提出上訴書狀，其
未敘述上訴之理由者並得於提起上訴後10日內向本院補提理由書
（均須按他造當事人之人數附繕本）「切勿逕送上級法院」。
                                      書記官  任正人
中    華    民    國    98    年    6     月    30    日
附錄：本案論罪科刑法條全文
中華民國刑法第二百十條
偽造、變造私文書，足以生損害於公眾或他人者，處五年以下有
期徒刑。
中華民國刑法第二百十六條
行使第二百十條至第二百十五條之文書者，依偽造、變造文書或
登載不實事項或使登載不實事項之規定處斷。


司法院資訊處製作；財團法人民間司法改革基金會備份。
